【裁判字號】    97,消債更,19
【裁判日期】    970630
【裁判案由】    聲請更生程序
【裁判全文】
臺灣高雄地方法院民事裁定            97年度消債更字第19號
聲  請  人  甲○○
                        之4
上列當事人聲請消費者債務清理事件，本院裁定如下：
    主  文
聲請人應於本裁定送達後十四日內，補提如附表所示之證明文件
到院。
    理  由
一、按債務人對於金融機構因消費借貸、自用住宅借款、信用卡
    或現金卡契約而負債務，在聲請更生或清算前，應提出債權
    人清冊，以書面向最大債權金融機構請求協商債務清償方案
    並表明共同協商之意旨；債務人聲請更生時，應提出財產及
    收入狀況說明書及其債權人、債務人清冊，消費者債務清理
    條例（下稱本條例）第151 條第1 項及第43條第1 項分別定
    有明文。次按自債務人提出協商請求之翌日起逾30日不開始
    協商，或自開始協商之翌日起逾90日協商不成立，債務人得
    逕向法院聲請更生或清算，本條例第153 條亦有明文。又聲
    請更生或清算不合程式、不備其他要件或拒絕提出關係文件
    者，法院應以裁定駁回之，但其情形可以補正者，法院應定
    期間先命補正，復為本條例第8 條、第46條所明定。
二、查本件聲請人向本院聲請更生，雖主張：其有不能清償債務
    情事，前曾提出債權人清冊影本，於民國97年4 月17日依本
    條規定，以存證信函向最大債權銀行台新國際商業銀行（下
    稱台新銀行）請求共同協商債務清償方案，惟經台新銀行於
    97年4 月18日以其未依規定提出前置協商申請書及債權人清
    冊正本，要求其備齊必要文件後再為申請為由，退回上開存
    證信函及債權人清冊影本，而拒不展開協商，顯係自其提起
    協商請求之翌起已逾30日不開始協商，且其無擔保或無優先
    權之債務總額未逾新臺幣1,200 萬元，復未經法院裁定開始
    清算程序或宣告破產，爰請求准予更生云云。
三、按本條例第151 條第1 項所定之前置協商程序，其立法說明
    在於本條例施行後，可期待債權金融機構有較大之讓步，如
    能協商成立，對雙方當事人均屬有利，為促使債務人與債權
    人雙方自主協商債務清償方案，有效分配司法資源，節省當
    事人之勞費，允宜給予再次債務協商之機會，爰設本條。經
    查：本件聲請人雖曾於97年4 月17日發函予台新銀行請求協
    商債務，惟並未依金融機構債務協商機制規定檢附所有資料
    申請，是本件聲請人聲請更生，顯未遵循本條例第151 條第
    1 項規定對於金融機構因消費借貸、自用住宅借款、信用卡
    或現金卡契約所負債務與全體債權金融機構先行債務協商之
    機制。則聲請人僅以台新銀行於97年4 月18日以其未依規定
    提出前置協商申請書及債權人清冊正本，要求其備齊必要文
    件後再為申請為由，逕視為不開始協商而向本院聲請更生，
    依上開說明，其聲請不合程式，爰定期命聲請人於消費者債
    務清理條例施行後，依金融機構債務協商機制規定檢附資料
    向最大債權金融機構申請協商，並補提如附表所示證明文件
    及其他關係文件到院，如逾期未補正，則駁回其更生聲請。
附表：
1.提出於消費者債務清理條例施行後，聲請人向最大債權金融機
  構檢附下列資料：(1)前置協商申請書正本(2)身份證正反面影本
  (3)前置協商申請人財產及收支狀況說明書正本(4)債權人清冊（
  檢附向財團法人金融聯合徵信中心申請金融機構債權人清冊正
  本）(5)近2 年度綜合所得資料清冊及最近1 個月核發之財產資
  料清單(6)近3 個月薪資證明文件(7)勞工保險被保險人投保資料
  表及明細正本（如無投保則無須提供）申請協商之證明文件（
  須提出全部申請資料及最大債權金融機構收受之證明）。
2.上開申請協商成立或不成立之證明文件（例如最大債權金融機
  構於聲請人申請協商後30日不開始協商，或自開始協商之翌日
  起逾90日協商不成立，或拒絕協商而退件，本項證明文件如於
  14日內無法提出請先補正附表其餘證明文件）。
3.勞、健保之投保資料（包括投保單位及投保金額）。
4.支出必要費用之證明文件（須提出收據及明細）。
中    華    民    國    97    年    6     月    30    日
                  民事第一庭  法      官  劉惠娟
上為正本係照原本作成
本件不得抗告
中    華    民    國    97    年    6     月    30    日
                              書  記  官  林雯琪


司法院資訊處製作；財團法人民間司法改革基金會備份。
